臺灣高等法院臺中分院刑事判決
111年度上易字第358號
上  訴  人  臺灣南投地方檢察署檢察官
上  訴  人  
即  被  告  邱文雄
選任辯護人  羅閎逸律師
            林吟蘋律師
被      告  鄭瑞龍
義務辯護人  李玲瑩律師
上列上訴人等因被告等公共危險案件，不服臺灣南投地方法院10
9年度易字第168號中華民國110年12月28日第一審判決（起訴案
號：臺灣南投地方檢察署108年度偵字第3624、5461、5530號）
，提起上訴，本院判決如下：
    主  文
原判決撤銷。
邱文雄犯失火燒燬現有人所在之建築物，處有期徒刑伍月，如易
科罰金，以新臺幣壹仟元折算壹日。
鄭瑞龍犯失火燒燬現有人所在之建築物，處有期徒刑陸月，如易
科罰金，以新臺幣壹仟元折算壹日。
    事  實
一、邱文雄係址設南投縣○里鎮○○路00號「新埔里捲門材料行」
    之負責人，鄭瑞龍為址設南投縣○里鎮○○巷0○0號「瑞龍企業
    社」之負責人。邱文雄於民國108年5月間某日承攬呂○○廷（
    另經臺灣南投地方檢察署檢察官為不起訴處分）位在南投縣
    埔里鎮第三市場（下稱第三市場）第66號攤位之鐵捲門更換
    工程後，即另委由鄭瑞龍於108年6月9日下午1時許至現場拆
    除該攤位之舊鐵捲門。邱文雄、鄭瑞龍均明知該拆除工程會
    使用乙炔氧進行切割，乙炔氧所產生之高溫火花有飛散至周
    圍，引燃附近易燃物品而發生火災之危險，而邱文雄依其與
    呂○○之承攬契約，在上開工程施作期間具有統籌、指揮、管
    理、監督之責，並負有防止施工現場發生火災等危害之義務
    ，自應監督或提供現場施工人員足以完全遮蔽、隔絕火花之
    安全防護隔離設施，避免火災之發生；鄭瑞龍則為實際操作
    乙炔氧切割器之人，應注意施工處所四周環境、物品之安全
    ，以避免使用乙炔氧切割器切割鐵捲門時產生之火花飛散，
    引燃四周之易燃物品，並應注意設置足以完全遮蔽、隔絕火
    花之安全防護隔離設施，以防止火災之發生，而依當時情形
    ，並無不能注意情事，詎邱文雄、鄭瑞龍竟均疏未注意設置
    相關安全防護隔離設施，致鄭瑞龍於108年6月9日下午1時許
    ，偕同劉○○（另經臺灣南投地方檢察署檢察官為不起訴處分
    ）至現場使用乙炔氧切割器拆除該攤位舊鐵捲門時，所產生
    之火花噴濺到該攤位內西面與北面上方鐵捲門框之間鐵柱附
    近天花板內起火後延燒而引起火災，造成現有人所在之建築
    物即第三市場第1至80號攤位（材質為烤漆板屋頂、鐵捲門
    ）全受燒毀損（含攤位內之物品、設備及停放之機車5輛等
    物），已達喪失其主要效用之燒燬程度。嗣經南投縣政府消
    防局獲報前往撲滅火勢後，循線查悉上情。　
二、案經陳○○、莊○○、游○○、鄧○○告訴及南投縣政府警察局埔里
    分局報告臺灣南投地方檢察署檢察官偵查後起訴。
    理  由
一、證據能力方面
  ㈠按被告以外之人（包括證人、鑑定人、告訴人、被害人及共
    同被告等）於審判外之陳述，雖不符刑事訴訟法第159條之1
    至之4等之規定，而經當事人於審判程序同意作為證據，法
    院審酌該言詞陳述或書面陳述作成時之情況，認為適當者，
    亦得為證據；當事人、代理人或辯護人於法院調查證據時，
    知有刑事訴訟法第159條第1項不得為證據之情形，而未於言
    詞辯論終結前聲明異議者，視為有前項之同意，同法第159
    條之5定有明文。本判決以下所引用被告以外之人於審判外
    之陳述，雖查無符合刑事訴訟法第159條之1至之4之情形，
    惟檢察官、被告、辯護人於本院準備程序、審理時對於證據
    能力均未聲明異議（見本院卷一第310至320頁，本院卷二第
    23至38頁），本院審酌後認為該等證據均為法院事實認定之
    重要依據，作為本案之證據均屬適當，故依刑事訴訟法第15
    9條之5規定，認均具有證據能力。
  ㈡另本院以下所引用之非供述證據，與本件事實具有自然關聯
    性，且核屬書證、物證性質，又查無事證足認有違背法定程
    式或經偽造、變造所取得等證據排除之情事，復經本院依刑
    事訴訟法第164條、第165條踐行物證、書證之調查程序，認
    具有證據能力。
二、認定犯罪事實所憑之證據及理由
    訊據被告鄭瑞龍對於上開犯罪事實於原審及本院審理時均坦
    承不諱（見原審卷二第463頁，本院卷一第310頁，本院卷二
    第39頁）；而被告邱文雄固坦承其係「新埔里捲門材料行」
    之負責人，並於108年5月間某日承攬呂○○廷在南投縣○里鎮○
    ○市○○00號攤位之鐵捲門更換工程後，另委由被告鄭瑞龍於1
    08年6月9日下午1時許至現場拆除該攤位之舊鐵捲門等情，
    惟否認有何失火燒燬現有人所在建築物之犯行，辯稱：這工
    程包括拆除舊鐵捲門及安裝新鐵捲門，我的專業是安裝，拆
    除鐵捲門部分是鄭瑞龍的專業，所以我就找鄭瑞龍來做，鄭
    瑞龍自己也是老闆，我跟鄭瑞龍已經合作1、2年了，我只有
    跟鄭瑞龍說哪裡要拆掉，我對鄭瑞龍並沒有指揮權，我也不
    知道鄭瑞龍要怎麼做，對於火災的發生我並沒有過失等語（
    見原審卷一第137頁，本院卷一第309頁，本院卷二第39頁）
    。經查：
  ㈠被告邱文雄係「新埔里捲門材料行」之負責人，被告鄭瑞龍
    為「瑞龍企業社」之負責人；被告邱文雄於108年5月間某日
    承攬呂○○廷位在南投縣○里鎮○○市○○00號攤位之鐵捲門更換
    工程後，即另委由被告鄭瑞龍於108年6月9日下午1時許至現
    場拆除該攤位之舊鐵捲門，被告鄭瑞龍依約定時間至現場使
    用乙炔切割器拆除該攤位舊鐵捲門時，所產生之火花噴濺到
    該攤位內西面與北面上方鐵捲門框之間鐵柱附近天花板內起
    火後延燒而引起火災，造成現有人所在之第三市場第1至80
    號攤位（材質為烤漆板屋頂、鐵捲門）全受燒毀損（含攤位
    內之物品、設備及停放之機車5輛等物）等情，業據被告二
    人於原審及本院審理時所供認（見原審卷二第461至463頁，
    本院卷二第39頁），核與證人劉○○、邱○○於南投縣政府消防
    局談話、警詢、偵詢或原審審理時證述相符（見投埔警偵字
    第1080011583號卷《下稱警卷》一第8至11、14至17、80至81
    、82至84頁，108年度偵字第3624號卷《下稱偵3624卷》第21
    至24頁，原審卷一第553至574頁），且經證人即被害人卓○○
    、呂○○、陳○○、劉○○、陳○○、黃○○、謝○○、葉○○、陳○○、游
    ○○、羅○○、許○○、廖○○、梁○○、陳○○、邱○○○、劉○○、林○○
    、劉○○、徐○○、邱○○、林○○、游○○、余○○、葉○○、賴○○、黃
    ○○、潘○○、劉○○、林○○、郭○○、洪○○、林○○、談○○、魏○○、
    黃○○、鄧○○、林○○、盧○○、陳○○、謝○○、邱○○、李○○、卓○○
    、張○○、黃○○、詹○○、黃○○、詹○○、李○○、郭○○、永○○、黃
    ○○、蘇○○、呂○○、王○○、林○○、陳○○、何○○、李○○、古○○、
    莊○○、吳○○、殷○○、蔡○○、余○○、羅○○、何○○、李○○、張○○
    等人於南投縣政府消防局談話、警詢、偵詢或原審審理時證
    述甚詳（見警一卷第72至77、89至240頁，偵3624卷第98至1
    01頁，原審卷一第276至280、281至287、426至436、547至5
    52頁，原審卷二第274至288、291至299頁），並有南投縣埔
    里鎮同聲里第三市場攤商區受災人員一覽表、南投縣政府消
    防局108年6月24日投消調字第1080010470號函暨檢附火災原
    因調查鑑定書（見警一卷第26至33、35至246頁，警二卷）
    ；經濟部商業登記資料查詢、瑞龍企業社名片、請款估價單
    （見偵3624卷第41、42、51至56頁）；南投縣埔里鎮兒十二
    鐵架市場平片圖、現場照片（見108年度偵字5530卷《下稱偵
    5530卷》第9、19至21頁）；GOOGLE街景圖及市場內部照片、
    南投縣○里鎮○○000○0○00○○鎮○○○0000000000號函暨檢附埔里
    鎮第三市場攤商名冊、現場照片、南投縣政府警察局109年1
    1月4日投警勤字第1090057870號函暨檢附110報案紀錄單、
    南投縣○里鎮○○000○00○0○○鎮○○○0000000000號函暨檢附南投
    縣政府建設局臨時使用執照、南投縣○里鎮○○000○00○00○○鎮
    ○○○0000000000號函暨檢附南投縣政府建設局臨時使用執照
    及使用執照內圖、南投縣政府109年12月1日府建管字第1090
    271965號函暨檢附埔里鎮兒十二鐵架市場建造執照全卷、失
    火當天現場監視器照片（見原審卷一第69至73、125至131、
    157至159、303至305、345至347、359至361、389至393、40
    9、599頁）等在卷可稽，是此部分事實首堪認定。
  ㈡本案起火戶、起火處及起火原因之認定：
    ⑴依證人黃○○於消防局談話及原審審理時證稱：我的攤位是3
      8號，34號攤位是我媽媽莊孫茶，2個攤位營業項目皆是小
      蛋糕，攤位是向公所承租，火災發生當時，我正在34號攤
      位洗東西，突然聞到燒焦的味道，且當時也有煙霧，我就
      循著味道，找到66號攤位，看到鄭瑞龍站在施工的樓梯上
      面，我就問鄭瑞龍要不要查看一下臭味和煙霧的來源，當
      時鄭瑞龍就回說在找起火點，我跟他講完之後，鄭瑞龍就
      隨手拿榔頭敲破66號攤位側面鐵捲門上方的天花板，聽到
      砰一聲，火舌就冒出來了，並迅速延燒到屋頂鐵皮下方的
      隔熱泡棉，火勢往周遭延燒等語（見警一卷第140至142頁
      ，原審卷二第291至299頁）；證人詹○○於消防局談話時證
      稱：發生火警當時，我人正在56、57號攤位工作，我有聽
      到隔壁66號攤位的施工人員喊說那裡有水，我就立即出去
      看，看到火舌從66號攤位天花板上方延燒至我的56號攤位
      ，我就隨即跑到攤位內切掉電源，並拿手機及錢包，跑到
      外面避難。在避難的過程中，有看到火勢迅速延燒，且從
      天花板隔熱泡棉受燒掉落滴落物下來等語（見警一第185
      至187頁），均核與證人劉○○於消防局談話、警詢、偵詢
      及原審審理時證稱：當時鄭瑞龍施工時，我們有聞到一點
      塑膠的味道，以為是電線走火、線頭問題，後來鄭瑞龍就
      爬上去樓梯找，剛好柱子這邊的角有一點點的縫隙，鄭瑞
      龍說有看到火光，便拿榔頭敲開第66號攤商側面鐵捲門上
      方的裝潢板，我就看到火苗從天花板跟兩個夾層中間竄出
      來，鄭瑞龍叫我去找水源滅火，我就拿礦泉水給鄭瑞龍初
      期滅火，但因無法滅火我又往西面埔里鎮公所公有零售市
      場找水源，後來有民眾支援臉盆裝水協助滅火，但仍無法
      滅火，我找水源時就看到攤商區66號天花板已經著火，當
      時火勢從天花板上方已部分燃燒等語（見警一卷第8至11
      、82至84頁，偵3624卷第21至24頁，原審卷一第553至575
      頁）相符。
    ⑵且本件火災經南投縣政府消防局鑑識人員前往現場勘察採
      證後，綜合現場火勢及濃煙發展經過、各攤位燒損情形、
      證人之訪談內容等主客觀跡證，詳細分析火流延燒方向，
      就起火戶研判如下：「第三市○○○區○0○00號攤位火災現場
      ，經空拍機拍攝到整遍攤商區烤漆板屋頂已受濃煙影響，
      其最大濃煙由攤商區第66號、第67號、第68號、第69號攤
      位附近竄出；第三市○○○區○0○00號各攤位隔間鐵皮與物品
      被燒燬後情形，均呈現受攤商區第66號攤位上方天花板濃
      煙輻射熱及火流竄燒所造成；第66號攤位被燒燬後，呈上
      方木板保麗龍材質之天花板被完全燒失，西面用木架塑膠
      板裝潢牆面受燒後，均由上往下碳化軟化彎曲情形；第66
      號攤位東面鐵捲門被燒燬後，呈上方較下方變色嚴重且愈
      靠近第66號攤位變色愈嚴重情形，嚴重變色脫落情形，再
      觀察第67號攤位東面鐵捲門受燒燬後情形，顯示第67號攤
      位係受第66號攤位天花板內火流由內往外竄燒所造成情形
      ；第66號攤位東面遮陽鐵架木質天花板被燒燬後，呈由內
      往外、由上往下燒失情形，顯示係受天花板內火流由西往
      東竄燒所造成情形；第66號攤位門口上方鐵框塑膠招牌被
      燒燬後，呈鐵框上方較下方受燒嚴重，塑膠部份亦呈由上
      往下受燒碳化軟化彎曲情形，顯示係受天花板內火流竄燒
      所造成情形；第66號攤位東北面鐵柱上方鐵框塑膠招牌被
      燒燬後，呈鐵框上方較下方受燒嚴重，塑膠部份亦呈由上
      往下受燒碳化軟化彎曲情形，顯示係受天花板內火流及輻
      射熱竄燒所造成情形；第66號攤位東面鐵捲門內上方木質
      裝潢天花板被燒燬後，呈由內往外燒失，僅剩些許部分情
      形，顯示火流是由天花板內西面向東面竄燒所造成情形；
      第66號攤位北面鐵捲門框被燒燬後，呈由上半部較下半部
      及由西北面往東南面受燒變色嚴重情形，顯示火流是由西
      面向東面竄燒所造成情形；第66號攤位西面與北面上方鐵
      捲門框之間鐵柱被燒燬後，呈由中間鐵柱上方往西面及北
      面受燒變色嚴重且鐵柱上方明顯受燒變色嚴重情形，顯示
      起火處是在西面與北面上方鐵捲門框之間鐵柱附近天花板
      內，故研判位於第三市○○○區○00號攤位內西面與北面上方
      鐵捲門框之間鐵柱附近天花板內為起火處」等情，有上開
      鑑定書及所附火災原因調查鑑定書摘要、火災現場勘察紀
      錄及原因研判、南投縣政府消防局埔里分隊火災出動觀察
      紀錄、火災現場位置圖、火災現場物品配置圖、第66號攤
      位火災現場物品配置圖、攤商區第1至80號火災現場物品
      配置圖、現場照相位置圖及現場照片(見警一卷第38至71
      、241至246頁、警二卷全卷)在卷可憑，堪認本案火災之
      起火處係第三市○○○區○00號攤位內西面與北面上方鐵捲門
      框之間鐵柱附近天花板內，堪以認定。
    ⑶再者，依被告鄭瑞龍於消防局談話、警詢及偵詢時供稱：
      我當時只是在66號攤位用乙炔切割一部分的門柱，後來我
      就收拾乙炔工具到貨車上，稍作休息喝水一下，等到我回
      到工作現場時，我們還繼續工作，我正用梯子拆除鐵捲門
      之彈簧並交給劉○○搬運至貨車上時，我就發現鐵皮屋有黃
      色的光忽大忽小，我就叫劉○○及邱○○拿水給我，要澆水過
      去，但因為我看到的黃光還有裝潢隔間隔著，所以澆不到
      ，我就用鐵鎚將隔間裝潢板敲開一個洞，我看到火離我還
      有一段距離，我就用礦泉水壓水試圖噴水滅火，但還是無
      法澆熄，我就趕快打電話報案等語（見警一第1至5、85至
      88頁、偵3624卷第21至24、47至50頁），核與南投縣政府
      消防局鑑識人員就起火原因研判如下：「據第66號攤位燒
      燬後情形（起火前已將內部生財器具淨空，便以工人整修
      內部及更換鐵捲門），及清理火災現場未發現設置神龕跡
      象，故排除敬神祭祖致災之可能性；檢視第66號攤位內，
      未發現有自燃發火性物質存在及跡證，故排除化學物品自
      燃之可能性；第66號攤位內未發現有遭受破壞現象及可疑
      人、事、物，故遭人為縱火之可能性應可排除；經清理第
      66號攤位內，未發現有爐灶等用具，故排除爐火不慎之可
      能性；據火災調查人員請施工人員劉○○模擬起火前拿延長
      線插頭插在第66號攤位內南面牆面插座上情形及火災調查
      人員在第66號攤位內檢視所有電源線情形，均未發現有室
      內配線等電源線異常短路情形，故排除電器設備之可能性
      ；據火災調查人員請施工人員鄭瑞龍模擬使用乙炔切割器
      在第66號攤位內西面與北面上方鐵捲門框之間鐵柱附近做
      切割工作情形、施工人員劉○○說明在施工時，就有發現保
      麗龍碎屑從天花板掉落下來情形。綜合上述起火原因研判
      及呂○○、呂○○廷、邱文雄、邱○○、劉○○、鄭瑞龍等談話筆
      錄所述，並排除其他可引燃之起火因素，認係施工人員鄭
      瑞龍在第66號攤位內西面與北面上方鐵捲門框之間鐵柱附
      近使用炔切割器拆卸鐵捲門工作時，不慎引燃夾層內保麗
      龍等易燃雜物而致災，故本案起火原因以施工不慎之可能
      性較大」等情相符，堪認引發本案火災之原因係因被告鄭
      瑞龍在使用乙炔切割器拆卸鐵捲門時，所產生之火花噴濺
      到該攤位內西面與北面上方鐵捲門框之間鐵柱附近天花板
      內起火後延燒而引起火災，應可確認。
　㈢被告二人對於本案火災事故之發生俱有過失
　　⑴按行為人雖非故意，但按其情節應注意，並能注意，而不
      注意者，為過失，刑法第14條第1項定有明文。刑法上之
      過失犯，係指行為人依客觀情狀負有義務，而依其個人情
      況有能力且可期待其注意，竟疏於注意，以致實現犯罪構
      成要件之行為。對於犯罪構成要件該當結果之發生負有防
      止義務之人，不為其應為之防止行為，致發生與以作為之
      行為方式實現法定構成要件情況相當之不作為犯，亦屬過
      失犯。又對於一定結果之發生，法律上有防止之義務，能
      防止而不防止者，與因積極行為發生結果者同。因自己行
      為致有發生一定結果之危險者，負防止其發生之義務，刑
      法第15條亦有明文。不作為犯責任之成立要件，除須具備
      作為犯之成立要件外，尚須就該受害法益具有監督或保護
      之義務，此存在之監督或保護法益之義務狀態，通稱為保
      證人地位。而於過失不作為犯，即為有無注意義務之判斷
      ，此種注意義務之來源，除上揭刑法第15條訂明之法律明
      文規定及危險前行為外，依一般見解，尚有基於契約或其
      他法律行為、習慣或法律精神、危險共同體等來源。又按
      過失責任之有無，應以行為人之懈怠或疏虞與結果之發生
      ，有無相當因果關係為斷。即刑法上之過失，其過失行為
      與結果間，在客觀上有相當因果關係即得成立。刑法上不
      作為犯之過失犯，係指行為人對於構成犯罪事實之發生，
      法律上有防止之義務，能防止而不防止之情形。凡行為人
      對於構成犯罪事實之發生，居於可防止之地位而不防止，
      其不防止之行為，即與結果間有相當因果關係（最高法院
      85年度台上字第1544號判決意旨參照）。因此，倘行為人
      踐行被期待應為之特定行為，構成要件該當結果即不致發
      生，或僅生較輕微之結果者，亦即該法律上之防止義務，
      客觀上具有安全之相當可能性者，則行為人之不作為，即
      堪認與構成要件該當結果間具有相當因果關係（最高法院
      97年度台上字第3115號、107年度台上字第1283號、107年
      度台上字第3778號判決要旨參照）。　　　
　　⑵被告鄭瑞龍對於本案火災之發生，有應注意、能注意而不
      注意之過失
　　　①按乙炔切割係利用氣體燃燒火焰加熱工件表面使其產生
        氧化鐵，氧化鐵繼續燃燒而造成熔融之熔渣火花噴出，
        達到金屬切割的目的。因此，從事乙炔切割作業，應事
        先清除危險物或有油類、可燃性粉塵等危險物質，並確
        認無危險之虞，方可進行切割作業，若無法清除或移開
        可燃物時，應在可燃物周圍，採用不燃材料、披覆防焰
        帆布或區劃分隔等防制措施，予以有效隔離，避免易燃
        物與火花接觸，發生火災危險。而依被告鄭瑞龍於偵詢
        時供稱：我本身是開瑞龍企業社，有在做拆除及搭建鐵
        捲門、鐵皮屋，我使用乙炔切割從事這類工作十幾年了
        等語（見偵3624卷第23、49頁），並有被告鄭瑞龍之名
        片在卷可參（見偵3624卷第42頁），足見被告鄭瑞龍長
        年均係使用乙炔切割器從事拆除鐵捲門之工作，依其智
        識程度、工作及生活經驗，對於使用乙炔切割器切除鐵
        件時，所產生之火花會四處飛散，掉落在易燃物上恐會
        引起火災一事，應知之甚稔。
　　　②又依被告鄭瑞龍於南投縣政府消防局談話、警詢及原審
        準備程序時供稱：我當時尚未用乙炔切割鐵柱前，先拆
        除鐵門時就一直有保麗龍的碎屑掉落，有發現天花板有
        保麗龍的材質，但並未採取任何防護措施等語（見警卷
        一第4、87頁，原審卷一第37頁），益徵被告鄭瑞龍當
        時已發現該攤位天花板內存有保麗龍等易燃物品，使用
        乙炔切割器拆除鐵捲門施工時，對於高溫火花飛散掉落
        在易燃物上，有失火之危險，自應架設適當遮蔽、隔絕
        火花之安全設施，以確實避開易燃物品，自不能諉為不
        知，而依當時客觀情狀，並無不能注意之情形，詎其竟
        疏未注意架設適當遮蔽、隔絕火花之安全設施，以確實
        避開上開易燃物品，即貿然在該處使用乙炔切割器拆除
        鐵捲門，致產生之高溫火花噴濺到該攤位內西面與北面
        上方鐵捲門框之間鐵柱附近天花板內起火後延燒而引起
        火災，從而，被告鄭瑞龍對於本案火災之發生，有應注
        意、能注意而不注意之過失，至為顯然。
　　⑶被告邱文雄對於本件火災事故之發生，負有「對危險源之
      監督義務」之保證人地位，未能克盡防免施工現場發生火
      災危險之義務而有過失
　　　①被告邱文雄於警詢、原審準備程序時供稱：本案的工程
        是我向呂○○廷承攬的，工程內容為拆除舊鐵捲門、安裝
        新鐵捲門，因為我跟鄭瑞龍配合一年多了，所以就找鄭
        瑞龍去拆除舊鐵捲門等語（見警卷一第20至23頁，原審
        卷一第137頁），且依證人呂○○廷於偵詢、原審審理時
        證稱：我在108年5月20日左右跟邱文雄洽談更換鐵捲門
        ，邱文雄來現場量尺寸，隔天就跟我報價新臺幣8萬700
        0元，邱文雄並沒有跟我說要怎麼施工，我也不知道邱
        文雄請鄭瑞龍來作拆除等語（見偵3624卷第98至101頁
        、原審卷一第433至435頁）、證人即同案被告鄭瑞龍於
        原審審理時證稱：本案拆除鐵捲門的工作是邱文雄叫我
        去做的，邱文雄安排好跟我說端午節連假的星期日要去
        拆，並叫我要帶乙炔去，邱文雄跟呂○○廷承攬的工作是
        有說要拆鐵門及裝快速鐵門，我不知道他們拆裝鐵門的
        錢是怎麼算的，我只是做工沒有去問，邱文雄是依找我
        去工作的天數、一天2500元來計算工資給我等語（見原
        審卷二第365至383頁），堪認被告邱文雄向呂○○廷承攬
        本案更換鐵捲門工程，依雙方之承攬契約包括拆除舊鐵
        捲門及安裝新鐵捲門等事項，雖被告邱文雄將其中拆除
        舊鐵捲門之工程委請被告鄭瑞龍施作，然被告邱文雄仍
        應向定作人呂○○廷負起全責及擔保施工品質，是被告邱
        文雄對於承攬之上開全部工程，皆負有統籌、管理、指
        揮、監督之責任與義務，是以被告邱文雄對於整個工程
        施作期間所生之危險源具有監督義務之保證人地位，負
        有防止施工現場發生火災或其他意外等危險之防免義務
        甚明。
　　　②被告邱文雄雖辯稱：拆除鐵捲門部分是鄭瑞龍的專業，
        所以我就找鄭瑞龍來做，鄭瑞龍自己也是老闆，我對鄭
        瑞龍並沒有指揮權云云（見原審卷一第137頁）。惟查
        ，本案全部更換鐵捲門工程係由被告邱文雄向呂○○廷承
        攬，且負責拆除舊鐵捲門工程之鄭瑞龍亦係被告邱文雄
        自行找來，難謂被告鄭瑞龍之施工部分均與其無涉而不
        負任何注意義務，再者，依證人即同案被告鄭瑞龍於原
        審審理時證稱：邱文雄是開捲門材料行，販售跟製造鐵
        捲門配件，我只是粗工而已，邱文雄有拿到拆除鐵門的
        工作才會找我去做，約有5、6次，工資就是依我工作的
        天數、一天2500元來計算，我並沒有承包過邱文雄的工
        作等語（見原審卷二第365至383頁），核與被告邱文雄
        於原審審理時供稱：我跟鄭瑞龍合作模式是要用到鐵工
        電焊接或是使用乙炔的部分就會找鄭瑞龍，一天2500元
        等語（見原審卷一第274頁）相符，益徵鄭瑞龍僅係被
        動接受被告邱文雄所承攬之拆除鐵捲門工作，其對於被
        告邱文雄與定作人間就工程之承攬並無接觸且無任何信
        賴關係，完全聽從被告邱文雄之指示及安排，並依實際
        工作天數核算工資，已難謂鄭瑞龍就本案拆除舊鐵捲門
        工程之施作具有獨立性；況若承攬工程之人，一旦將各
        細項工程交由他人施作，即不具有危險源監督義務之保
        證人地位，而不負有防止火災或其他意外等危險發生之
        防免義務，不啻令定作人、實際施工人員、一般無辜民
        眾自求多福，自非社會觀念所能接受，且與解釋法律應
        符合社會實際需求之積極功能有違，是被告邱文雄就本
        案拆除舊鐵捲門工程之施作對鄭瑞龍仍負有指揮、管理
        、監督之權責，其就整個工程所負之危險源監督義務之
        保證人地位，並不應將拆除舊鐵捲門工程交由鄭瑞龍施
        作而得卸免，是被告邱文雄上開辯解，尚無可採。
　　　③而被告邱文雄對於整個鐵捲門更換工程施作期間所生之
        危險源具有監督義務之保證人地位，負有防止施工現場
        發生火災危險之防免義務，且依邱文雄於原審審理時供
        稱：我跟鄭瑞龍合作模式是要用到鐵工電焊接或是使用
        乙炔的部分就會找鄭瑞龍，我本身工作上也有看過人家
        用乙炔，要將鐵捲門拆除就要用乙炔將一點一點的焊點
        分割開來，本案火災發生當天下午1點半，我跟鄭瑞龍
        約在現場會合，我有交代鄭瑞龍要怎麼切，鄭瑞龍起初
        就用乙炔切下面的鐵架，並看到有噴出一點點火星等語
        （見原審卷一第263至264、266、268、274頁），核與
        證人即同案被告鄭瑞龍於原審審理時證稱：邱文雄只要
        有拆除鐵門就會叫我要帶乙炔，因為拆除鐵門通常都要
        用乙炔切割器，我跟邱文雄合作期間，邱文雄有看過我
        使用乙炔，火災發生當天我們先到現場，後來邱文雄有
        到場，告訴我們工作的範圍，我們就準備工具開始拆等
        語相符（見原審卷二第370、375、379頁），堪認被告
        邱文雄事先即已知悉鄭瑞龍拆除舊鐵捲門係使用乙炔切
        割器之施工過程，且其至現場已看見鄭瑞龍使用乙炔切
        割器切除鐵架時有火花噴散之情形，自當告知及監督施
        工人員注意，並設置足以完全遮蔽、隔絕火花之安全防
        護隔離設施，避免發生危險，而依當時之客觀情況，被
        告邱文雄並無不能注意之情事，竟疏未注意提供或設置
        相關安全防護隔離設施，未能克盡防免火災發生之積極
        作為義務，以致發生本案火災，其就本案火災之發生確
        有過失無訛。
　　⑷被告二人依其等年齡、生活經驗及智識程度，均明知使用
      乙炔氧進行切割鐵件產生之高溫火花會四處飛散、掉落，
      易發生失火之危險，應小心施工或採取其他必要之遮蔽措
      施，以免火花飛散、掉落引燃易燃物品而發生火災之危險
      ，且案發當時並無不能注意之情事，倘被告邱文雄事先告
      知及監督施工人員注意，並與被告鄭瑞龍設置足以適當遮
      蔽、隔絕火花之安全防護隔離設施，當可避免火災危險之
      發生，避免或減輕第三市場攤位受燒毀損之實害發生，詎
      被告二人竟疏未注意肇致本案火災之發生，足徵被告二人
      之過失行為與第三市場攤位受燒毀損之結果間均具有因果
      關係，甚為明確。
　㈣綜上所述，本案事證明確，被告二人上開犯行，均堪認定，
    應予依法論科。　　　
三、論罪及法律適用之說明　　　
　㈠被告邱文雄、鄭瑞龍行為後，刑法第173條業於108年12月25
    日修正公布，並自同年月27日生效施行。修正前刑法第173
    條第2項法定刑係規定：「處1年以下有期徒刑、拘役或5百
    元以下罰金」，其中罰金部分之上限依中華民國刑法施行法
    第1條之1第2項前段，提高30倍為新臺幣1萬5000元，與修正
    後刑法第173條第2項規定相同，尚無有利不利問題，應逕行
    適用裁判時之刑法第173條第2項規定論處。
　㈡按刑法第173條第2項之失火燒燬現有人所在之建築物罪，係
    指建築物之整體而言，應包括墻垣及其內所有設備、傢俱等
    一切物品，故一個失火行為，若同時燒燬建築物與其內之所
    有物品，無論該其他物品為他人或自己所有，與同時燒燬數
    犯罪客體之情形不同，不另成立刑法第175條第3項之失火燒
    燬前2條以外之物致生公共危險罪。刑法上公共危險罪，其
    所保護之法益，重在公共安全，故其罪數應以行為之個數定
    之。一失火行為所燒燬之對象縱然不同，但行為僅一個，故
    行為人一失火行為，因火勢之蔓延所導致燒燬其他現有人所
    在之建築物或其他之物，仍應為整體的觀察，僅成立單純一
    罪。又按刑法第173條第2項之放火燒燬現有人所在之建築物
    罪，其所謂之「建築物」，乃指定著於土地之工作物，祇須
    上有屋面，周有門壁，足以蔽風雨、通出入，適於人之起居
    即足。所稱之「燒燬」，係行為人利用火力，使特定物焚燒
    燬滅，致失其形體效力者而言，全燬無論矣，即僅焚燬一部
    ，茍已使物失去原有效用，亦屬之。本案第三市場內之攤位
    ，其四周均有木板隔間，有獨立鐵捲門出入，足以遮風避雨
    ，已符合建築物之要件，且本案火災時尚有攤商及顧客仍在
    該市場內，火災後該市場內攤位之鋼樑彎曲變形，攤位內物
    品悉遭燒燬，已達使該等建築物喪失其效用之程度。是核被
    告邱文雄、鄭瑞龍所為，均係犯刑法第173條第2項失火燒燬
    現有人所在之建築物罪。其等各以一失火行為，燒燬前述建
    築物內堆置之物品及建築物，各僅構成單純一罪。
四、本院之判斷
　㈠原審認被告二人前揭犯行事證明確而為有罪科刑之判決，固
    非無見。惟按科刑時應以行為人之責任為基礎，並審酌一切
    情狀，尤應注意下列事項，為科刑輕重之標準：犯罪之動
    機、目的；犯罪時所受之刺激；犯罪之手段；犯罪行為
    人之生活狀況；犯罪行為人之品行；犯罪行為人之智識程
    度；犯罪行為人與被害人之關係；犯罪行為人違反義務之
    程度；犯罪所生之危險或損害；犯罪後之態度，刑法第57
    條定有明文；且按量刑之輕重，固屬事實審法院得依職權自
    由裁量之事項，惟仍應受比例原則及公平原則之限制，否則
    其判決即非適法。蓋刑事審判旨在實現刑罰權之分配的正義
    ，故法院對有罪之被告科刑，應符告上開罪刑相當之原則，
    使罰當其罪，以契合人民之法律感情（最高法院96年度台上
    字第299號刑事判決參照）。衡以被告二人本案之過失情節
    非輕，且造成第三市場全受燒毀損，致眾多被害人賴以維生
    之攤位無法繼續營業，嚴重影響被害人之財產及生計，所生
    之危害甚鉅，且迄今未能與被害人達成和解，原審僅量處被
    告二人有期徒刑最低刑度二月，實有評價不足情形，難認符
    合罪刑相當之原則，自有量刑不當之違失。是檢察官據此提
    起上訴指摘原審量刑過輕，為有理由。
　㈡被告邱文雄上訴雖否認本案犯行，惟經本院說明、論駁如前
    ，是其上訴並無理由，然原判決既有上開失當之處，自無以
    維持，仍應由本院予以撤銷改判。
　㈢爰以行為人之責任為基礎，審酌被告二人因一時疏失引發本
    案火災，造成第三市場內之攤位全受燒毀損，不僅罔顧公共
    安全、致生公共危險甚鉅，並造成眾多被害人賴以維生之攤
    位無法繼續營業，嚴重影響被害人之財產及生計，所生之危
    害非輕；兼衡被告二人之過失程度、犯後態度及迄未能與被
    害人達成和解、賠償被害人所受損害，及其等智識程度、家
    庭生活及經濟狀況（見本院卷二第42頁）等一切情形，分別
    量處如主文第2、3項所示之刑，並均諭知易科罰金之折算標
    準。
據上論斷，依刑事訴訟法第369條第1項前段、第364條、第299條
第1項前段，刑法第173條第2項、第41條第1項前段，刑法施行法
第1條之1第1項規定，判決如主文。
本案經檢察官石光哲提起公訴，檢察官黃淑美提起上訴，檢察官
林弘政到庭執行職務。
中　　華　　民　　國　　111 　年　　7 　　月　　28　　日
            刑事第七庭   審判長法　官  梁  堯  銘
                               法　官  王  鏗  普
                               法　官  羅  國  鴻
以上正本證明與原本無異。
不得上訴。 
                               書記官  吳  姁  穗 

中　　華　　民　　國　　111 　年　　7 　　月　　28　　日
【論罪科刑法條】
中華民國刑法第173條
放火燒燬現供人使用之住宅或現有人所在之建築物、礦坑、火車
、電車或其他供水、陸、空公眾運輸之舟、車、航空機者，處無
期徒刑或7年以上有期徒刑。
失火燒燬前項之物者，處1年以下有期徒刑、拘役或1萬5千元以
下罰金。
第1項之未遂犯罰之。
預備犯第1項之罪者，處1年以下有期徒刑、拘役或9千元以下罰
金。